臺灣桃園地方法院刑事裁定　　　　　　99年度聲簡再字第20號
再審聲請人
即受判決人　許建豐
上列聲請人即受判決人因家暴傷害案件，對於本院民國99年10月
20日99年度簡上字第587 號第二審確定判決，聲請再審，本院裁
定如下：
    主  文
再審之聲請駁回。
    理  由
一、再審聲請意旨略以：聲請人即受判決人許建豐前因家暴傷害
    案件，經本院刑事簡易庭以99年度桃簡字第1189號判決判處
    拘役50日，如易科罰金，以新臺幣1 千元折算1 日，聲請人
    不服提起上訴後，繼經本院合議庭以99年度簡上字第587 號
    判決駁回上訴而確定。惟本案實是告訴人廖慧雯持相機在後
    跟拍聲請人，除攻擊毆打聲請人後腦外，復強抓聲請人右肩
    成傷，甚且將聲請人襯衫衣袖扯破，告訴人之行為自屬現在
    不法之侵害，經聲請人要求其放手，仍不放手，聲請人乃將
    告訴人之手拿開，其因而跌到在地受傷，詎原判決漏未審酌
    告訴人持續侵害聲請人，及告訴人提出之錄影光碟勘驗結果
    亦錄有聲請人稱「放手」等語之重要證據，即逕認聲請人上
    開行為非屬正當防衛，實有違誤，爰依法聲請再審等語。
二、按不得上訴於第三審法院之案件，其經第二審確定之有罪判
    決，如就足生影響於判決之重要證據漏未審酌者，亦得為受
    判決人之利益，聲請再審；依第421 條規定，因重要證據漏
    未審酌而聲請再審者，應於送達判決後20日內為之，刑事訴
    訟法第421 條、第424 條分別定有明文。惟所謂因「重要證
    據漏未審酌」而聲請再審者，係指該證據於案情有重要關係
    且未經審酌者而言，如證據業經法院本其自由心證予以取捨
    及判斷，僅係對此持相異評價，即不能以此為由聲請再審（
    最高法院89年度台抗字第30號裁定參照）。又上開「重要證
    據」，必須該證據「足生影響於判決」，方有適用，即該證
    據已足認定受判決人應受無罪、或免訴、或輕於原審所認定
    之罪名方有其適用，如不足以推翻原審所認定罪刑之證據，
    即非足生影響於原判決之重要證據。
三、經查：
(一)、本件聲請人即受判決人許建豐前因家暴傷害案件，經本院刑
    事簡易庭於99年6 月14日以99年度桃簡字第1189號判決判處
    拘役50日，如易科罰金，以新臺幣1 千元折算1 日，嗣聲請
    人不服，提起上訴後，復由本院管轄之第二審合議庭於99年
    10月20日以99年度簡上字第587 號判決駁回上訴，該案業於
    99年10月20日確定等情，有上開判決影本及臺灣高等法院被
    告前案紀錄表在卷可按。又上開判決係於99年10月27日寄存
    送達於聲請人位於彰化縣彰化市○○街93之3 號2 樓之住所
    ，此有本院送達證書1 紙在卷可稽，依刑事訴訟法第62條準
    用民事訴訟法第138 條第1 項、第2 項之規定，上開判決係
    於99年11月6 日合法送達，依刑事訴訟法第421 條規定，因
    重要證據漏未審酌而聲請再審者，應於送達判決後20日內為
    之，並依法院訴訟當事人在途期間標準第3 條第1 款第1 目
    規定，扣除在途期間3 日，其得聲請再審之末日為99年11月
    29日，是聲請人於99年11月16日就前揭98年度簡上字第 587
    號刑事判決向本院聲請再審，合於法定20日期間之規定，且
    本院依法有管轄權，合先敘明。
(二)、本院98年度簡上字第587 號刑事判決就認定聲請人於99年 2
    月10日晚上8 時許，在桃園縣桃園市○○路20號前，基於傷
    害之犯意，與告訴人廖慧雯發生拉扯並將告訴人摔倒在地，
    致告訴人受傷，所依憑之證據，業於判決理由欄敘明：「證
    人即告訴人廖慧雯於警訊時指述：99年2 月10日晚間9 時許
    ，伊在桃園市○○路20號遠東百貨前，發現被告和一名女子
    十指緊扣，伊便趨前追問被告，並持相機拍攝，被告發現伊
    以相機在拍攝後，便惱羞成怒，就單手揮打伊所持之相機，
    接著雙手抓住伊衣領，將伊摔向停在一旁之車輛，又大力將
    伊摔向地上等語明確；於偵訊時具結證述：99年2 月10日晚
    上8 點多，在桃園市火車站遠東百貨門口，伊在逛街時，見
    被告跟另一名女子十指緊扣，伊要拿相機蒐證，被告要搶伊
    相機，伊不讓被告搶，被告就推伊去撞車子，被告好像有抓
    住伊的衣領，有發生拉扯，被告就把伊摔倒在地等語屬實。
    而告訴人因被告前揭行為受有臉部、左前臂及右踝擦傷等傷
    害乙節，有財團法人天主教聖保祿修女會醫院診斷證明書 1
    紙及告訴人傷勢照片5 張在卷可參。另經勘驗事發當時告訴
    人所持之相機錄影畫面，勘驗內容為：告訴人持相機自後方
    跟拍穿著白襯衫之被告，被告與另一女子並肩同行，告訴人
    於後方約1 公尺多，等距離跟隨被告約10秒鐘之時間，之後
    告訴人持相機走至被告左手邊拍攝被告側面，並開口詢問被
    告稱『許建豐你何時要離婚』，約5 秒後錄影畫面即搖晃不
    清，鏡頭轉至拍攝路面，並同時聽到有女子尖叫聲，其後在
    搖晃的畫面中有見到被告轉身朝鏡頭揮手阻擋拍攝的動作，
    並有聽聞女子尖叫『你幹嘛打我』，約5 秒後有聽聞男聲稱
    『放手』，其後畫面即中斷等情，核與前開告訴人指述之情
    節相符。」（見上開判決第2 至3 頁），已詳加說明其憑以
    認定聲請人成立本件家暴傷害罪之理由，並以：「勘驗事發
    當時之錄影光碟，告訴人在詢問被告何時要離婚時，二人尚
    未發生衝突，其後錄影畫面搖晃不清時，係先聽聞女子尖叫
    及喊叫『你幹嘛打我』，約5 秒後，才聽聞男子稱『放手』
    ，是被告辯稱其叫告訴人放手，告訴人堅持不放，方與告訴
    人發生拉扯等情，與前揭勘驗之結果顯不相符，應為其事後
    卸責之詞，不足採信」，及「被告與告訴人發生拉扯，並抓
    住告訴人之衣領將其摔倒在地之攻擊行為，顯非在客觀上單
    純對於對方現在不法之侵害所為必要排除之隔擋防衛行為，
    自不得主張正當防衛」、「被告傷害告訴人一案，與告訴人
    是否另涉嫌傷害被告一事無涉，是以縱使被告與告訴人發生
    衝突之過程中同受有傷勢，此亦無解於被告傷害之刑責」（
    見上開判決第4 至5 頁）為由，而認被告所辯情詞均不足為
    採，則原確定判決依調查結果，本於論理法則、經驗法則，
    取捨證據後認定事實，並無如聲請人所指，有何足生影響於
    原確定判決之重要證據漏未審酌可言。聲請人聲請再審之理
    由，僅係爭執原確定判決關於證據之取捨問題，然事實審法
    院依證據認定犯罪事實，在不違背經驗法則及論理法則下，
    自得本於確信自由判斷，本院原確定判決既係依法本於職權
    認定犯罪事實，自不得任由受判決人以事實認定應有不同之
    爭執，為聲請再審之理由。是原確定判決並無「重要證據漏
    未審酌」之情事，且不足以動搖原確定判決所認定之事實，
    聲請人仍執前詞聲請再審，核與再審之要件不符。
四、綜上所述，聲請人據以聲請再審之事由，業經原確定判決審
    酌並於判決書敘明其理由，核與刑事訴訟法第421 條規定之
    再審事由不符，其所提出之再審事由，無非係對原確定判決
    再度提出辯解，徒就原審未採信有利於其之證據，漫予指摘
    原判決為不當，是本件聲請人再審之聲請為無理由，應予駁
    回。
據上論斷，應依刑事訴訟法第434 條第1 項，裁定如主文。
中    華    民    國   100    年    1     月    19    日
                  刑事第五庭  審判長法  官  潘政宏
                                    法  官  張詠惠
                                    法  官  劉淑玲
以上正本證明與原本無異。
不得抗告。
                                    書記官  許婉茹
中    華    民    國   100    年    1     月    19    日